【裁判字號】    99,訴,271
【裁判日期】    990329
【裁判案由】    毒品危害防制條例
【裁判全文】
臺灣臺北地方法院刑事判決               99年度訴字第271號
公  訴  人  臺灣臺北地方法院檢察署檢察官
被      告  甲○○
上列被告因毒品危害防制條例案件，經檢察官提起公訴（99年度
毒偵字第234 號），因被告於準備程序進行中就被訴事實為有罪
之陳述，經本院合議庭裁定由受命法官獨任進行簡式審判程序，
本院判決如下：
    主  文
甲○○施用第一級毒品，處有期徒刑柒月。扣案第一級毒品海洛
因壹包（毛重：零點陸伍公克，淨重：零點肆伍公克）沒收銷燬
之。
    事  實
一、甲○○曾因施用第二級毒品安非他命案件，經觀察、勒戒後
    ，認無繼續施用毒品之傾向，經板橋地方法院檢察署檢察官
    於民國89年4 月28日，以89年度毒偵緝字第425 號不起訴處
    分確定；復因施用第二級毒品安非他命案件，經臺灣板橋地
    方法院檢察署以91年毒偵緝字第161 號聲請強制戒治，於91
    年5 月17日入所戒治，並於91年11月29日停止強制戒治，並
    由該署聲請簡易判決處刑，經板橋地方法院判處有期徒刑5
    月確定。甲○○猶不知悔改，於98年12月15日下午為警採集
    尿液前24小時內之某時，在臺北縣永和市○○路203 巷29號
    3 樓住處施用第一級毒品海洛因1 次。嗣於98年12月15日下
    午5 時30分許，在臺北市○○區○○路與環河南路2 段口為
    警查獲，並扣得海洛因1 包（毛重：0.65公克，淨重：0.45
    公克），始知上情。
二、案經臺北市政府警察局萬華分局報告臺灣臺北地方法院檢察
    署檢察官偵查起訴。
    理  由
一、經本院訊問後，被告甲○○對於上揭犯罪事實均坦承不諱；
    而被告於警詢後所採之尿液，經送驗結果呈第一級毒品嗎啡
    陽性之反應，此有臺灣尖端先進生技醫藥股份有限公司於99
    年1 月4 日所出具之濫用藥物檢驗報告在卷可稽；並有第一
    級毒品海洛因1 包（毛重：0.65公克，淨重：0.45公克）扣
    案可資佐證。綜此，由前述相關書證及證物等補強證據，足
    證被告之自白核與事實相符。
二、按毒品危害防制條例於92年7 月9 日修正公布，自93年1 月
    9 日施行，其中第20條、第23條將施用毒品之刑事處遇程序
    ，區分為「初犯」及「5 年內再犯」、「5 年後再犯」。依
    其立法理由之說明：「初犯」，經觀察、勒戒或強制戒治後
    ，應為不起訴處分或不付審理之裁定；經觀察、勒戒或強制
    戒治執行完畢釋放後，「5 年內再犯」者，因其再犯率甚高
    ，原實施之觀察、勒戒及強制戒治既已無法收其實效，爰依
    法追訴或裁定交付審理。至於經觀察、勒戒或強制戒治執行
    完畢釋放後，「5 年後再犯」者，前所實施之觀察、勒戒或
    強制戒治已足以遮斷其施用毒品之毒癮，為期自新及協助其
    斷除毒癮，仍適用「初犯」規定，先經觀察、勒戒或強制戒
    治之程序。從而依修正後之規定，僅限於「初犯」及「5 年
    後再犯」二種情形，始應先經觀察、勒戒或強制戒治程序。
    倘被告於5 年內已再犯，經依法追訴處罰，縱其第3 次（或
    第3 次以上）再度施用毒品之時間，在初犯經觀察、勒戒或
    強制戒治執行完畢釋放5 年以後，已不合於「5 年後再犯」
    之規定，且因已於「5 年內再犯」，顯見其再犯率甚高，原
    實施觀察、勒戒或強制戒治，已無法收其實效，即應依該條
    例第10條處罰（最高法院95年度第7 次刑事庭會議決議可資
    參照）。查被告曾因施用第二級毒品安非他命案件，經觀察
    、勒戒後，認無繼續施用毒品之傾向，經板橋地方法院檢察
    署檢察官於89年4 月28日，以89年度毒偵緝字第425 號不起
    訴處分確定；復因施用第二級毒品安非他命案件，經臺灣板
    橋地方法院檢察署以91年毒偵緝字第161 號聲請強制戒治，
    於91年5 月17日入所戒治，並於91年11月29日停止強制戒治
    ，並由該署聲請簡易判決處刑，經板橋地方法院判處有期徒
    刑5 月確定。是被告於觀察、勒戒執行完畢釋放後，於5 年
    內已再犯，並經依法追訴處罰，雖其本件再度施用毒品之時
    間，在經觀察、勒戒執行完畢釋放5 年以後，已不合於「5
    年後再犯」之規定，依上開決議，應依法追訴處罰甚明。本
    件事證明確，被告施用第二級毒品之犯行堪予認定。
三、核被告所為，係犯毒品危害防制條例第10條之施用第一級毒
    品罪。而被告持有海洛因後施用，其持有之低度行為，應為
    施用之高度行為所吸收，不另論罪。爰審酌：被告前經觀察
    、勒戒及強制戒治後，猶未戒除施用毒品之惡習，其抗拒毒
    品之意志力顯然薄弱，惟念及被告施用毒品僅戕害個人之身
    體、健康，復未因施用施用毒品需要金錢而從事財產犯罪，
    且犯罪後於警詢、偵訊及本院審理時均能坦承犯行，尚稱有
    悔意之態度等一切情狀，量處如主文所示之刑。扣案第一級
    毒品海洛因1 包（毛重：0.65公克，淨重：0.45公克），係
    查獲之毒品，應依毒品危害防制條例第18條第1 項前段規定
    ，沒收銷燬之。
據上論斷，應依刑事訴訟法第273 條之1 第1 項、第299 條第1
項前段，毒品危害防制條例第10條第1 項、第18條第1 項前段，
刑法第11條前段，判決如主文。
本案經檢察官葉芳秀到庭執行職務。
中    華    民    國    99    年    3     月    29    日
                  刑事第六庭    法  官  林孟皇
本正本證明與原本無異。
如不服本判決應於收受送達後10日內向本院提出上訴書狀，並應
敘述具體理由；其未敘述上訴理由者，應於上訴期間屆滿後20日
內向本院補提理由書（均須按他造當事人之人數附繕）「切勿逕
送上級法院」。
                                書記官  楊雅鈞
中    華    民    國    99    年    3     月    29    日
附錄本案論罪科刑法條全文：
毒品危害防制條例第10條
施用第一級毒品者，處六月以上五年以下有期徒刑。
施用第二級毒品者，處三年以下有期徒刑。

司法院資訊處製作；財團法人民間司法改革基金會備份。
